臺灣高等法院台中分法院民事判決　九十三年再易字第四五號
　　再審原告　　名有建設開發有限公司
　　法定代理人　甲○○
　　再審被告　　丙○○
　　訴訟代理人　乙○○
右當事人間履行契約事件，再審原告對於中華民國九十三年六月十六日本院九十三年
再字第九號確定判決及九十三年二月三日本院九十二年度上字第七八號判決已確定部
分判決提起再審，本院於九十三年十月十九日言詞辯論終結判決如左：
    主      文
再審之訴及假執行之聲請均駁回。
再審訴訟費用由再審原告負擔。
    理      由
一、再審原告主張：緣再審原告前以兩造於八十二年五月二十五日簽定土地合作興建
    房屋契約書，契約書第六條第三款明定再審原告點交房屋予再審被告時，再審被
    告應返還保證金新台幣（下同）二百萬元予再審原告，詎再審被告於受領房屋後
    ，竟拒不返還保證金二百萬元。再審原告為此提起請求再審被告如數給付之訴，
    然再審被告以系爭工作物有瑕疵造成損害，主張抵銷之抗辯，經本院九十二年上
    字第七八號判決認為再審被告上開抵銷之主張於八十九萬二千零七十元之範圍為
    屬有據，而判決准予抵銷，因金額未逾一百五十萬元，而告確定，然原判決已確
    定部份（以下簡稱原確定判決），有下列再審之理由：(一)、原確定判決以經台灣
    省建築師公會鑑定報告書之鑑定結果認為上開建築與建築圖不符處，減少價值為
    八十九萬二千零七十元，而認為再審被告主張建築有上述金額之瑕疵損害，核准
    再審被以此金額抵銷。但上開瑕疵中，櫸木扶手改為白鐵扶手部分，再審原告於
    前訴訟程序已提出再審被告親自簽認之確認書為證；落地窗五樘、按摩浴缸一個
    、新開窗一個部分，再審原告從未承諾施作，有台灣省建築師公會鑑定報告為證
    ；廚具六座部分，再審被告曾於前訴訟程序當庭表明不再主張，有當時庭訊錄音
    帶為證，原確定判決對上開有利於再審原告之重要證據漏未斟酌，依民事訴訟法
    第四百九十七之規定，構成再審之理由。(二)、地下停車場之瑕疵，其中積水之停
    車位非再審被告所有，且再審被告僅為地下室停車場所有設備共有人之一，無權
    請求以其他共有人之債權與自己個人之債務相抵銷；原確定判決竟准予抵銷，有
    違民法第三百三十四條之規定（民法第三百三十四條：二人互負債務，而其給付
    種類相同，並均屆清償期者，各得以其債務，與他方之債務，互為抵銷。但依債
    之性質不能抵銷或依當事人之特約不得抵銷者，不在此限。），是原判決適用法
    規顯有錯誤，依民事訴訟法第四百九十六第一項第一款之規定，構成再審之理由
    ，而提起再審之訴（鈞院九十三年再字第九號），乃鈞院九十三年再字第九號案
    件審理後，判決駁回再審之訴，並已確定（以下簡稱再審確定判決），然再審確
    定判決有下列再審事由：(1)、再審確定判決認為原確定判決認定建物瑕疵之損害
    為八十九萬二千零七十元，已就該鑑定報告予以審酌，顯然再審確定判決係全部
    採信鑑定報告之竟見，有違背最高法院七十九年台上字第五四０號判例（判例意
    旨：法院固得就鑑定人依其特別知識觀察事實，加以判斷而陳述之鑑定意見，依
    自由心證判斷事實之真偽，就鑑定人之鑑定意見可採與否，則應踐行調查證據之
    程序而後定其取捨。倘法院不問鑑定意見所由生之理由如何，遽採為裁判之依據
    ，不啻將法院採證認事之職權委諸鑑定人，與鑑定僅為一種調查證據之方法之趣
    旨，殊有違背），是再審判決有適用法規顯有錯誤之情形，構成再審之理由。
    (2)再審原告主張再審被告之抵銷與民法第三百三十四條之要件不符，但確定判決
    對此未具任何理由而駁回再審之訴，亦有適用法規顯有錯誤之情形，爰本於民事
    訴訟法第四百九十六條第一項第一款提起本件再審之訴，求為判決：(一)、原確定
    判決及再審確定判決不利於再審原告部份廢棄。(二)、右廢棄部分，再審被告應再
    給付再審原告八十九萬二千零七十元之保證金，及自民國九十年十月九日起至清
    償日止，按年息百分之五計算之利息。並陳明再審原告願供擔保，請准予宣告假
    執行。
二、查再審判決認原確定判決並無漏未斟酌再審原告所謂之重要證據係以：「原判決
    認再審被告主張再審原告有施工品質不符契約所定、部分工程未施作等違約情事
    ，其工作物瑕疵造成再審被告之損害為八十九萬二千零七十元，已就該鑑定報告
    予以審酌。再依台灣省建築師公會九十二年八月二十二日所為鑑定報告書認定落
    地窗五樘、按摩浴缸一個、新開窗一個部分之扣款，查該鑑定報告書第五頁核算
    價額之算式中，有「(7)落地窗五樘（依據雙方口頭約定）、(8)按摩浴缸一個（依
    據行情，及雙方約定）、(9)新開窗一個（依據行情，及雙方約定）」之記載，顯
    見原確定判決就落地窗、按摩浴缸、新開窗等是否予以施作，已有斟酌。是再審
    原告主張其從未承諾施作，有台灣省建築師公會鑑定報告為證，原審就該重要證
    據漏未斟酌等語，實無理由。」，由上開再審判決理由，顯見再審確定判決認為
　　原確定判決係依據「雙方口頭約定」或「依據行情，雙方約定」，並參酌鑑定報
　　告而為認定可以抵銷之額，並無重要證據漏未斟之情形，是再審之判決僅係就原
　　確定判決對於再審原告所主張之重要證物有無審酌之事項為判斷而已，並不涉及
　　實體之認定數額，難謂原再審確定判決此一認定與最高法院七十九年台上字第五
　　四０號判例有何相涉，再審原告主張再審確定判決有違上開判例云云，核無理由
　　。
三、次查再審原告於再審確定判決案中，雖以主張地下停車場之瑕疵，其中積水之停
    車位非再審被告所有，且再審被告僅為地下室停車場所有設備共有人之一，無權
    請求以其他共有人之債權與自己個人之債務相抵銷；原確定判決竟准予抵銷，有
    違民法第三百三十四條抵銷之規定，適用法規顯有錯誤，而提起再審之訴，然再
    審確定判決竟謂此為事實認定之範圍，與適用法規顯有錯誤無涉云云，並未具任
    何理由認原確定判決適用民法第三百三十四條之規定並無違誤，而駁回再審之訴
    ，因認再審確定判決適用法規顯有錯誤，而提起本件再審之訴。惟查遍觀原確定
    判決（即本院九十二年上字第七八號）案件審理中，再審原告並未為上開抗辯，
    則原確定判決准予抵銷，自無適用法規顯有錯誤之問題，再審原告以之為理由，
    主張原確定判決有適用法規顯有錯誤云云，核不足採，本院再審確定判決認為原
    確定判決無適用法規顯有錯誤，雖未敘明上開理由，然其結論並無不合，應認再
    審原告主張再審確定判決有適用法規顯有錯誤云云為無理由，再審確定判決既無
　　再審理由，則再審原告請求廢棄原確定判決亦無理由，均應予駁回。
四、綜上所述，再審原告之訴為無理由，其假執行之聲請亦失所附麗，應一併駁回，
    爰依民事訴訟法第五百零四條、第七十八條判決如主文。
中　　　華　　　民　　　國　　九十三　　年　　 十一　　 月　　　二　　　日
~B1民事第三庭審判長法　官　陳照德
~B2　　　　　　　　法　官　曾謀貴
~B3　　　　　　　　法　官　蔡王金全
右為正本係照原本作成。
不得上訴。
~B 　 　　　　　　書記官　阮正枝
中　　　華　　　民　　　國　　九十三　　年　　 十一　　 月　　　三　　　日
                                                                        Ｙ
